臺灣高等法院民事判決
109年度上字第1389號
上  訴  人  呂仲豪  
被上訴人    詹應德秀
訴訟代理人  朱志文  
上列當事人間請求損害賠償事件，上訴人對於中華民國109年8月
31日臺灣桃園地方法院109年度訴字第1257號第一審判決提起上
訴，並為訴之追加，本院於110年8月11日言詞辯論終結，判決如
下：
    主      文
上訴及追加之訴暨假執行之聲請均駁回。
第二審訴訟費用（含追加之訴部分）由上訴人負擔。
    事實及理由
壹、程序部分：
    按第二審訴之變更或追加，非經他造同意不得為之，但請求
    之基礎事實同一者，不在此限，民事訴訟法第446條第1項、
    第255條第1項第2款定有明文。查，本件上訴人在原審依侵
    權行為法則，起訴請求被上訴人應給付新臺幣（下同）207
    萬1530元本息（包含熱敷費用83萬9500元、薪資損失65萬元
    、推拿費用55萬2000元、醫療費用9050元、保健用品費用1
    萬300元、衣物鞋子損害2300元、修車費用6700元、工作損
    失1680元，見原審卷第26至27、29、35、37頁言詞辯論筆錄
    及損害賠償明細）；嗣上訴人除就原審所訴請被上訴人應給
    付保健用品費用1萬300元敗訴部分提起上訴，另於本院追加
    因傷支出購買保健用品費用、食補98萬9700元及非財產上損
    害100萬元，共計198萬9700元（計算式：989700元+0000000
    元＝0000000元，見本院卷第136、558頁），經核與原起訴事
    實基礎事實同一，依民事訴訟法第446條第1項但書、255條
    第1項第2款規定，尚無不合，均應准許，合先敘明。
貳、實體部分：
一、上訴人主張：伊於民國107年6月23日上午7時45分許，騎乘車牌000-000號普通重型機車（下稱系爭機車）由桃園市桃園區中山路往桃園市區方向行駛，直行至中山路847巷前時，適被上訴人駕駛車牌0000-00號自用小客車（下稱系爭自小客車）行經上開地點，疏未注意轉彎車應讓直行車先行及汽車行駛至交岔路口右轉彎時，應距交岔路口30公尺前顯示方向燈或手勢，並隨時採取必要之安全措施，竟冒然右轉，致碰撞伊所騎乘之系爭機車，伊因而人車倒地（下稱系爭車禍），致伊受有左側肩膀挫傷、左側上臂挫傷及左側肩關節脫臼等傷害（下稱系爭傷害）；被上訴人前開過失不法行為致伊受有系爭傷害，自應賠償伊因系爭車禍所受財產上及非財產上之損害；伊因系爭傷害除受有因傷支出購買保健用品費用92萬元，另因傷勢需以雞湯、魚湯食補，而支出食補費用92萬元，尚有因系爭傷害受有極大之精神痛苦，應得請求非財產上損害賠償100萬元，伊就上開損害僅請求被上訴人賠償其中200萬元等情。爰依民法侵權行為法則，求為命被上訴人應給付1萬元300元，及自起訴狀繕本送達翌日起算法定遲延利息之判決（原審為上訴人敗訴之判決，上訴人不服提起上訴；未繫屬本院部分，不予贅述）。嗣於本院審理時，上訴人就其因系爭傷勢支出購買保健用品費用、食補98萬9700元及非財產上損害100萬元，共計198萬9700元（上訴後主張之損害賠償金額200萬元扣除原審已訴請因傷需購買營養保健品費用1萬300元，見原審卷第27、29、37頁，本院卷第136、558頁），追加依侵權行為法則，請求被上訴人負損害賠償責任。並於本院上訴聲明：㈠原判決關於駁回上訴人後開第二項之訴部分廢棄。㈡被上訴人應給付上訴人1萬300元，及自起訴狀繕本送達翌日起至清償日止，按年息百分之5計算之利息。㈢願供擔保，請准宣告假執行。另於本院追加聲明：㈠被上訴人應給付上訴人198萬9700元，及自起訴狀繕本送達翌日起至清償日止，按年息百分之5計算之利息。㈡願供擔保，請准宣告假執行。 
二、被上訴人則以：對上訴人所主張系爭車禍之肇事過程並不爭執，惟肇事責任經鑑定兩造均有過失，故應依與有過失規定減輕伊賠償責任至百分之70；又上訴人主張因系爭傷害受有需支出購買保健用品費用92萬元、食補費用92萬元，均無法舉證證明與系爭車禍之關連性，此部分請求，應無理由；另本件上訴人已領有強制汽車責任保險理賠金1萬0117元，於請求賠償時得扣除之；至上訴人請求非財產上損害100萬元部分，上訴人遲至上訴審才主張，已罹於侵權行為2年時效等語，資為抗辯。並於本院答辯聲明：如主文所示。 
三、查，上訴人於前述時、地騎乘系爭機車，因被上訴人駕駛系
    爭自小客車疏未注意轉彎車應讓直行車先行及汽車行駛至交
    岔路口右轉彎時，應距交岔路口30公尺前顯示方向燈或手勢
    ，並隨時採取必要之安全措施，竟冒然右轉，致生系爭車禍
    ，上訴人因而受有系爭傷害等情，有卷附臺灣桃園地方法院
    108年度桃交簡字第1571號刑事簡易判決、診斷證明書可稽
    （見原審司調字卷第13至18頁，原審卷第57頁），並經本院
    調取上開刑事案件卷宗核閱無訛，且為兩造所不爭執，堪信
    為真。
四、本件應審究者為㈠上訴人就系爭車禍所受損害，請求被上訴
    人賠償，有無理由？㈡上訴人請求被上訴人賠償其因系爭車
    禍所受損害金額，以若干為當？茲分別論述如下：
㈠、上訴人就系爭車禍所受損害，請求被上訴人賠償，有無理由
    ？
　⒈按車行駛至交岔路口，右轉彎時，應距交岔路口30公尺前顯示方向燈或手勢，轉彎車應讓直行車先行，道路交通安全規則第102條第1項第4款、第7款分別定有明文。經查，被上訴人駕駛系爭自小客車，於上開時、地，違反道路交通安全規則第102條第1項第4款、第7款規定，冒然右轉，致碰撞上訴人所騎乘之系爭機車，上訴人因而人車倒地，受有系爭傷害乙情，為被上訴人所不爭執（見本院卷第104至105頁），堪認被上訴人上述未依規行駛，此過失不法行為，致發生系爭車禍。
  ⒉次按故意或過失，不法侵害他人之權利者，負損害賠償責任
    ，民法第184條第1項前段定有明文。其次，汽車、機車或其
    他非依軌道行駛之動力車輛，在使用中加損害於他人者，駕
    駛人應賠償因此所生之損害，同法第191條之2前段亦有明文
    。承前所述，被上訴人上述過失不法行為，與系爭車禍之發
    生致上訴人受有系爭傷害間，具有相當因果關係，則被上訴
    人對於上訴人因系爭車禍所受之損害，自應負損害賠償責任
    ；是以，上訴人就系爭車禍所受損害，依侵權行為法則，請
    求被上訴人負損害賠償責任，自屬有據。　
㈡、上訴人請求被上訴人賠償其因系爭車禍所受損害金額，以若
    干為當？
　⒈茲就上訴人請求被上訴人賠償之損害額，是否應予准許，分
    述如次：
　　⑴、財產上損害部分：
　　　　①、按不法侵害他人之身體或健康者，對於被害人因此
            增加生活上之需要時，應負損害賠償責任，民法第
            193條第1項定有明文。
        ②、上訴人主張其因系爭傷害，需支出購買保健用品費
            用92萬元，另因傷勢需以雞湯、魚湯食補，而支出
            食補費用92萬元，得請被上訴人負損害賠償責任云
            云。查，上訴人主張其因受有系爭傷害而支付300
            元購買「德國速消凝膠」、200元購買「漁人活筋
            骨噴劑」、129元購買「一條根精油油膏」、645元
            購買「關節師傅（擦）」乙節（見原審卷第37頁）
            ，業據上訴人提出統一發票、銷售明細及購買證明
            單為證（見原審卷第47至51、55頁）；本院審酌上
            訴人因系爭車禍受有左側肩膀及上臂挫傷、肩關節
            脫臼等傷害，傷勢恢復過程中，肌肉、筋骨應受有
            相當之痛苦，上訴人因而需購買上開藥劑使用以減
            輕不適，堪認屬必要；依此，上訴人此部分支出12
            74元（計算式：300+200+129+645），應得請求被
            上訴人負損害賠償責任。至上訴人所主張其尚有支
            付費用購買維骨力、金車葡萄糖胺錠、天地合補高
            單位葡萄糖胺飲、三多保固力等營養保健品（見原
            審卷第37頁），雖據上訴人提出統一發票為佐（見
            原審卷第47、53、55頁，本院卷第141頁），惟本
            院審酌上開保養食品，應屬個人保健之用，尚難認
            為治療傷勢之必要支出，上訴人請求被上訴人就此
            花費負損害賠償責任，應屬無據；此外，其餘上訴
            人主張其因系爭傷害受有支出購買保健用品費用及
            食補費用部分，上訴人並未提出證據證明其受有支
            出費用之損害，且亦無法證明為其治療系爭傷害之
            必要支出，此部分之主張，尚難可採。
　　　　③、再按損害之發生或擴大，被害人與有過失者，法院得減輕賠償金額或免除之，為民法第217條第1項所明定。查，上訴人於上開時間，騎乘系爭機車行經該路口時之時速為50公里，並未減速慢行，則就系爭車禍事故之發生，上訴人亦有駕駛普通重型機車行經岔路，未減速慢行作隨時停車且未充分注意車前狀況之疏失等情，此有卷附警詢筆錄、道路交通事故現場圖、偵訊筆錄及桃園市政府車輛行車事故鑑定會鑑定意見書可證（見臺灣桃園地方檢察署108年度偵字第10787號偵查卷宗第8至9、23、40至41頁，臺灣桃園地方法院108年度桃交簡字第1571號刑事卷宗第31至33頁），堪認上訴人就系爭車禍事故之發生，亦有過失責任甚明。再比較兩造之過失責任比例，被上訴人行經上開交岔路口，欲右轉時，未顯示方向燈提醒後方車輛注意，且未禮讓行進中之直行車輛先行通過，其過失情節應較重，而前於兩造刑事傷害案件中，經法院送請桃園市政府車輛行車事故鑑定委員會鑑定，其鑑定意見亦認被上訴人上開過失情節為肇事主因，上訴人前述過失情節為肇事次因，本院審酌上情，認被上訴人、上訴人對於系爭車禍之發生，應依序負百分之80、百分之20之過失責任。
　　　　④、是以，上訴人得請求被上訴人賠償其因本件車禍事
            故所受支出購買藥品費用1274元之財產損害，然因
            上訴人就系爭車禍事故應負擔百分之20之與有過失
            責任，故被上訴人應賠償上訴人之財產損害額為10
            19元（計算式：1274×80%＝1019，元以下4捨5入）
            ；又上訴人已受領強制理賠保險金1萬117元，為兩
            造所不爭執（見本院卷第138頁），依強制汽車責
            任保險法第32條規定，賠償請求時得扣除之，扣除
            之後，已無餘額，上訴人應不得再向被上訴人請求
            財產上損害賠償。　　　
　　⑵、非財產上損害部分：
        ①、按不法侵害他人身體、健康、名譽、自由、信用、
            隱私、貞操或不法侵害其他人格法益而情節重大者
            ，被害人雖非財產上之損害，亦得請求賠償相當之
            金額，民法第195條第1項前段定有明文。次按為一
            部請求者，就實體法而言固得自由行使該一部債權
            ，惟在訴訟法上乃為可分之訴訟標的，其既判力之
            客觀範圍仍以該起訴之聲明為限度，且祇就該已起
            訴部分有中斷時效之效果。從而因一部請求而起訴
            之中斷時效，並不當然及於嗣後將其餘殘額擴張請
            求之部分（最高法院98年度台上字第511號、94年
            度台上字第1677號、91年度台上字第629號民事判
            決意旨參照）。再按因侵權行為所生之損害賠償請
            求權，自請求權人知有損害及賠償義務人時起，2
            年間不行使而消滅，自有侵權行為時起，逾10年者
            亦同，民法第197條第1項亦有明文。　　　　　
        ②、本院審酌上訴人因系爭車禍所受傷勢致，尚須一定時間之治療及復健，其身心應受有相當之痛苦，其依民法第195條第1項前段請求被上訴人賠償非財產上之損害，固屬有據；惟上訴人於原審並未請求非財產上損害賠償（見原審卷第26至29頁言詞辯論筆錄），迄至109年9月11日提起上訴後，方於本院依上開規定，追加請求非財產上損害賠償100萬元（見本院卷第13、21、136、139頁），距離兩造於系爭車禍發生後，即於107年6月23日事發當日共同至派出所報案時（見同上偵查卷第8頁背面、第22頁），上訴人應已得知悉本件侵權行為並得向被上訴人請求損害賠償，已逾2年，是被上訴人就此部分為時效抗辯，應屬可採。
　⒉依上說明，上訴人請求被上訴人賠償其因本件車禍事故所受
    之財產損害及非財產損害，於法固屬有據；然如前所述，上
    訴人就系爭車禍事故應負擔百分之20之過失責任，經減輕被
    上訴人之賠償責任後，上訴人所得請求被上訴人賠償其因本
    件車禍事故所受支出購買藥品費用之財產損害額為1019元，
    再扣除前開上訴人已受領之強制理賠保險金，已無餘額，上
    訴人應不得再向上訴人請求財產上損害賠償；另上訴人於本
    院始追加請求非財產上損害賠償100萬元部分，距上訴人知
    悉本件侵權行為並得向被上訴人請求損害賠償起，已逾2年
    ，被上訴人就此部分為時效抗辯拒絕給付，洵屬有據。　
五、從而，上訴人依侵權行為法則，請求被上訴人應給付1萬300元，及自起訴狀繕本送達之翌日起至清償日止，按年息百分之5計算之利息，為無理由，不應准許。原審為上訴人敗訴之判決，於法核無違誤。上訴意旨指謫原判決此部分不當，求予廢棄，為無理由，應駁回其上訴。上訴人提起上訴後，於本院追加依侵權行為法則，請求被上訴人應給付198萬9700元本息部分，亦無理由，應併予駁回。至上訴人上訴及追加之訴所為假執行之聲請，亦失所依附，亦併予駁回。
六、本件事證已臻明確，兩造其餘之攻擊或防禦方法及所用之證
    據，經本院斟酌後，認為均不足以影響本判決之結果，爰不
    逐一論列，附此敘明。
七、據上論結，本件上訴人之上訴及追加之訴，均無理由。爰判
    決如主文。
中　　華　　民　　國　　110 　年　　 8　　月　　 25 　日
                  民事第九庭    
                      審判長法  官  楊絮雲
                            法  官  郭顏毓
                            法  官  張宇葭
正本係照原本作成。
如不服本判決，應於收受送達後20日內向本院提出上訴書狀，其
未表明上訴理由者，應於提出上訴後20日內向本院補提理由書狀
（均須按他造當事人之人數附繕本）上訴時應提出委任律師或具
有律師資格之人之委任狀；委任有律師資格者，另應附具律師資
格證書及釋明委任人與受任人有民事訴訟法第466 條之1第1項但
書或第 2項所定關係之釋明文書影本。如委任律師提起上訴者，
應一併繳納上訴審裁判費。
中　　華　　民　　國　　110 　年　　 8　　月　　 25 　日
　　　　　　　　　　　　　  書記官  李佳姿